台灣彰化地方法院刑事判決　　　　　　　　　　　　　　九十年度訴字第七五號
　　公　訴　人　臺灣彰化地方法院檢察署檢察官
　　被　　　告　辛○○
　　被　　　告　己○○原名黃.
　　共　　　同
　　選任辯護人　宋永祥律師
　　　　　　　　張仕賢律師
　　　　　　　　張皓帆律師
右列被告等因妨害自由等案件，經檢察官提起公訴（九十年度偵字第一二八九號），
本院判決如左：
    主  文
辛○○、己○○共同以非法方法，剝奪人之行動自由，各處有期徒刑陸月，如易科罰
金，以參佰元折算壹日，均緩刑肆年。
辛○○被訴恐嚇危害安全罪部分無罪。
    事  實
一、辛○○、己○○（原名黃秀珠）係夫妻關係，共同經營銘一塑膠企業股份有限公
    司（位在彰化縣社頭鄉○○路○段六十巷五號，下稱銘一公司），與經營員立國
    際有限公司（位在彰化縣大村鄉○○村○○路十之三十九號、十之四十一號，下
    稱員立公司）之甲○○素有生意往來。甲○○之妻林珊羽因員立公司業務之需要
    ，陸續向黃秀珠借款共計新台幣（下同）三百八十萬元，惟員立公司於民國（下
    同）八十九年九月底因資金週轉不靈而結束營業，無力償還積欠己○○之款項，
    甲○○、林珊羽為走避債務，舉家遷往南投縣埔里鎮○○路五三巷三十號「麒麟
    山莊」居住，惟仍為己○○訪查尋獲。辛○○、己○○不思以正當法律途徑請求
    清償借款，為追討債務，竟於九十年一月十五日十六時五分許，與友人周志明（
    年籍不詳）及另一名姓名、年籍不詳之成年男子，基於共同傷害人身體及妨害自
    由之犯意聯絡，由己○○率領周志明等二名不詳姓名、年籍男子，駕駛銘一公司
    所有、車牌號碼ＱＩ─五三六九號之深藍色賓士自用小客車，前往南投縣埔里鎮
    麒麟國小大門口，待甲○○騎乘機車接送其就讀於該國小之子戊○○、陳正哲放
    學，即尾隨其至麒麟山莊住處。抵達後己○○將自用小客車停放在麒麟山莊圍牆
    外，指揮周志明等二名男子下車，翻越甲○○住處後面圍牆，將甫進家門之甲○○自住處後門強行拖出，其中一名男子以疑似手槍之物抵住甲○○後腰部，因甲○○回頭看，又以該疑似手槍之物重擊甲○○左臉頰致其不支倒地，陳志明及該
    不詳姓名、年籍男子隨即以石塊、拖把等物毆打甲○○，致其受有頭部外傷併臉
    部撕裂傷、左肩與背部挫傷併多處瘀青、疑似腦震盪等傷害，其一男子並恫嚇稱
    ：若不跟我們走，馬上以槍幹掉你等語。甲○○隨即為該七名男子強押上己○○
    乘坐之ＱＩ─五三六九號自用小客車後座之右側腳踏板處，坐在後座之二名男子
    並恫嚇稱：頭若抬起來，就把你丟到溪谷裡去等語，並控制其行動。該ＱＩ─五
    三六九號自用小客車將甲○○載往銘一公司，並將之押入辦公室，辛○○已在該
    處等候，並即要求甲○○打電話給其家人前來處理債務問題，否則不讓其離去，
    辦公室內並有己○○及另三名男子監視甲○○，以此非法方法剝奪其行動自由，
    待甲○○連絡上其父丙○○、其兄乙○○、其弟丁○○等人，渠等即將趕到之際
    ，己○○取出一件毛衣給甲○○，要其換下身上染血之衣服，並為其左臉頰受傷
    處敷藥貼上ＯＫ絆，以掩飾渠等前曾毆打甲○○之犯行。於同日二十一時三十分
    許，丙○○、乙○○、丁○○帶同貢旗村村長壬○○趕到銘一公司，由周志明擬
    定保證書一紙，記載甲○○積欠己○○六百九十九萬元，及該筆款項如何分次清
    償等事實，由丙○○、乙○○、丁○○在其上簽名擔任保證人後，約於同日二十
    二時五分許甲○○始獲釋放。
二、案經被害人甲○○訴由彰化縣警察局移送台灣彰化地方法院檢察署檢察官偵查起
    訴。
    理  由
一、本件訊據被告辛○○、己○○固坦承於右揭時地由被告己○○帶同周志明等男子
    前往南投縣埔里鎮麒麟國小，尾隨接送小孩放學之告訴人甲○○至其麒麟山莊住
    處，並將告訴人以ＱＩ─五三六九號自用小客車載往銘一公司，在銘一公司辦公
    室內討論債務問題等情不諱，惟皆矢口否認有何傷害及妨害自由之犯行，均一致
    辯稱：告訴人係自願隨己○○等人至銘一公司解決債務問題，渠等並無毆打或強
    押告訴人，其臉上之傷係自己跌倒所致，且在銘一公司辦公室內討論債務問題之
    過程均極為平和，無妨害告訴人自由之情事云云。經查，右揭犯罪事實，迭據告
    訴人於警訊時及偵審中指訴歷歷。又查，被告己○○協同至少二名成年男子在告
    訴人住處後空地，以石塊、拖把等物毆打告訴人之事實，亦據證人即其子戊○○
    於本院審理時證述明確，況告訴人受有頭部外傷併臉部撕裂傷、左肩與背部挫傷
    併多處瘀青、疑似腦震盪等多處傷害，絕非如被告黃秀珠所稱僅僅跌倒即可導致
    ，告訴人至財團法人仁愛綜合醫院驗傷時，主訴即為遭人毆打，有診斷證明書一
    紙在卷可按，顯見告訴人之傷勢確為遭被告己○○指使之二名男子所毆打，並非
    跌倒所致。再查，告訴人為被告己○○等人強押離開麒麟山莊住處之事實，除有
    戊○○之證詞可證之外，另參以告訴人之行動電話留在住處並未攜帶至銘一公司
    ，而告訴人既親自接送小孩放學，卻又放任其幼子戊○○、陳正哲、陳姿綺三人
    獨處家中無成年人照料即行隨被告黃秀珠等人離去，況戊○○隨即報警處理，並
    由警方將該三名幼子先行帶往警察局保護，益徵告訴人係在不及安排之緊急情況
    下遭被告己○○等人押走無訛。復查，告訴人在銘一公司辦公室內，遭被告等人
    以非法方法剝奪行動自由之事實，亦據證人丙○○、乙○○、丁○○於警訊中證
    述：「辦公室內有四男一女，外有十四、五名男子」、「辛○○告訴我們必須簽
    下一紙保證書後，才能釋放甲○○，二十二時許我們簽完保證書後，甲○○才被
    辛○○、己○○釋放，搭我們車離開銘一塑膠公司」等語屬實，再參以被告己○○夥同周志明等二名男子，將告訴人毆打後隨即強押至銘一公司辦公室內，並強
    逼告訴人打電話與其家人前來處理債務，且直至丙○○等人趕到銘一公司，簽名
    在保證書上之證人欄後，告訴人方獲釋放離去等情觀之，可知告訴人確係為被告
    等人以非法方法剝奪行動自由而留置在銘一公司。又被告辛○○與同案被告己○○為夫妻關係，被告己○○又係駕駛屬於銘一公司深藍色賓士轎車並偕同被告辛○○之友人周志明一同將告訴人強押至銘一公司之辦公室內，到達時被告辛○○
    復已在現場等候，並隨即要求告訴人打電話給其家人前來處理債務問題，直至告
    訴人及其家人簽下一紙保證書後始釋放告訴人等情，已詳見前述，是被告辛○○
    果與其妻己○○間無犯意聯絡及行為分擔，孰為能信？再被告二人始終未能交代
    周志明究係何人，顯係為掩飾其犯行。雖被告等所舉之證人庚○○於本院審理時
    證稱：被告二人與甲○○家人在談債務時當時場面很平和等語，惟上開證言至多
    僅能證明兩造於商談債務時並未爭吵，並無法明確排除被告等未於上揭時地妨害
    告訴人自由之可能（蓋告訴人行動之自由既遭被告等之制約，且對方人多勢眾，
    再多之爭吵皆屬無益）。綜上所述，被告二人上開所辯要屬事後諉卸刑責之詞，
    洵無可取。本案事證已臻明確，被告等二人之犯行至堪認定，應依法論科。
二、核被告辛○○、己○○所為，均係犯刑法第三百零二條第一項之以非法方法剝奪
    人行動自由罪以及同法第二百七十七條第一項之普通傷害罪。又告訴人於遭剝奪
    行動自由之過程中為被告等人所恐嚇，致告訴人心生畏懼之行為，應已包含於妨
    害告訴人行動自由之同一意念之中，應視為剝奪行動自由之部分行為，不另論罪
    （最高法院七十四年度台上字第三四０四號判例參照）。被告辛○○、己○○與
    周志明及另一名姓名、年籍不詳之成年男子間，就上開妨害自由及傷害之犯行，
    顯有犯意聯絡與行為分擔之事實，均應論以共同正犯。渠等所犯上開妨害自由及
    傷害二罪間，有方法結果牽連關係，為牽連犯，應依刑法第五十五條後段從一重
    之妨害自由罪處斷。另刑法第三百零四條之強制罪，須有使人行無義務之事或妨
    害人行使權利之認識，茲被告辛○○、己○○既與告訴人甲○○間存有金錢糾紛
    ，已見前述，且亦自認為甲○○有償還渠等借款之義務，從而被告等命甲○○等
    人簽發上開保證書一紙之行為，亦自難認其有使人行無義務之事之認知，是此部
    分犯罪不能證明，惟依公訴意旨，被告等此部分犯行與前揭有罪部分犯行具有牽
    連犯之裁判上一罪關係，故不另為無罪諭知，附此敘明。爰分別審酌被告等二人
    之品行、素行、犯罪動機、智識程度、所生危害及犯罪後態度等一切情狀，各量
    處如主文所示之刑，並均諭知易科罰金之折算標準，以示懲儆。末查被告辛○○
    、己○○二人前均未曾受有期徒刑以上刑之宣告，有台灣彰化地方法院檢察署刑
    案資料查註紀錄表二紙在卷可稽，參以告訴人確實積欠被告等巨額借款後，又避
    不見面，被告等追討無門，因一時失慮，始誤罹刑典，經此偵、審教訓，當知謹
    慎而無再犯之虞，所宣告之刑，認以暫不執行為適當，爰均併予宣告緩刑四年，
    以勵自新。
三、公訴意旨另認：被告辛○○於告訴人甲○○及其家人簽完上開保證書，於渠等離
    去之際復另行起意，對丙○○、乙○○、丁○○恫嚇稱：一月十六日若不先還五
    十萬元，保證人都有事情，使渠等心生畏懼，致生危害於安全，因認被告辛○○
    尚涉有刑法第三百零五條之恐嚇危害安全罪嫌云云。
四、按事實之認定，應憑證據，如未能發現相當證據，或證據不足以證明，自不能以
    推測或擬制之方法，以為裁判基礎，最高法院著有四十年台上字第八六號判例可
    循。次按告訴人之告訴，係以使被告受刑事訴追為目的，是其陳述是否與事實相
    符，仍應調查其他證據以資審認，亦有最高法院五十二年台上字第一三００號判
    例可資參照。
五、公訴意旨認被告辛○○涉有前開恐嚇之犯行，主要係以被害人丙○○、乙○○、
    丁○○之指述為其主要之論據。惟訊之被告辛○○則堅決否認有何右揭犯行，辯
    稱：當時商談債務時，兩造氣氛平和，伊並無恐嚇丙○○、乙○○、丁○○等語
    。經查：證人即當時陪同丙○○等人共赴銘一公司之壬○○於本院九十年七月五
    日訊問時證稱：（問：辛○○有無對丙○○、乙○○、丁○○恫嚇稱：一月十六
    日若不先還五十萬元，保證人都有事？）他是說最慢過年前要有錢處理。其他的
    我不知道。」等語，證人庚○○在本院九十年八月二日訊問時亦結證稱：「（問
    ：你看到的情形如何？）我在八點左右去送貨時，甲○○還有他爸爸、他弟弟、
    村長都在，我是雙方都認識，我就進去打招呼，他們在談債務的問題，我有看到
    他們寫保證書，當時場面是很平和的，後來我就走了。我去時還有人在加班。」
    等語，況證人丁○○於本院九十年八月二日訊問時亦進一步指稱：「（問：是何
    人跟你們講不還錢會有事的？）不是辛○○講的，辛○○是說你們要趕快還錢，
    旁邊的人說不還錢就會有事。」等語，足見被告辛○○並無恫嚇丙○○等三人之
    行為，丙○○、乙○○、丁○○三人於警訊中之供述，應屬誇大之詞，不足採信
    。此外，復查無其他積極證據足資認定被告辛○○有何公訴人所指前開不法之行
    為，罪嫌尚屬不足，應就此部分另為被告辛○○無罪之諭知。
六、據上論斷，應依刑事訴訟法第二百九十九條第一項前段、第三百零一條第一項，
    刑法第二十八條、第三百零二條第一項、第二百七十七條第一項、第五十五條、
    第四十一條第一項、第七十四條第一款，罰金罰鍰提高標準條例第一條前段、第
    二條前段，判決如主文。
本案經檢察官陳德芳到庭執行職務。
中      華      民      國    九十一    年      一      月    二十四    日
                                    臺灣彰化地方法院刑事第二庭
                                        法      官  康  弼  周
右正本證明與原本無異。
如不服本判決，應於判決送達後十日內向本院提出上訴狀( 須附繕本 )。
      法院書記官  詹  國  立
中      華      民      國    九十一    年      二      月      四      日
刑法第三百零二條
私行拘禁或以其他非法方法，剝奪人之行動自由者，處五年以下有期徒刑、拘役或三
百元以下罰金。
因而致人於死者，處無期徒刑或七年以上有期徒刑，致重傷者，處三年以上十年以下
有期徒刑。
第一項之未遂犯罰之。
刑法第二百七十七條
傷害人之身體或健康者，處三年以下有期徒刑，拘役或一千元以下罰金。
犯前項之罪，因而致人於死者，處無期徒刑或七年以上有期徒刑，致重傷者，處三年
以上，十年以下有期徒刑。
